臺灣高等法院臺中分院刑事判決
                                  110年度交上訴字第417號
上  訴  人
即  被  告  徐家威


上列上訴人即被告因肇事逃逸等案件，不服臺灣苗栗地方法院10
9 年度交訴字第71號中華民國110 年1 月19日第一審判決（起訴
案號：臺灣苗栗地方檢察署109 年度偵字第2025號），提起上訴
，本院判決如下：
    主  文
上訴駁回。
    犯罪事實
一、徐家威前於民國107 年間因酒後駕車案件，經臺灣苗栗地方
    法院108 年度苗交簡字第939 號判決判處有期徒刑2 月確定
    ，於108 年12月11日易科罰金執行完畢。詎其明知其小型車
    普通駕駛執照業已遭吊銷，竟仍於109 年1 月18日凌晨1 時
    9 分許，駕駛車牌號碼00-0000 號自用小客車，沿苗栗縣頭
    屋鄉尖豐路省道台13線往造橋、明德方向（由西往東）行駛
    ，行經尖豐路與尖豐路29巷交岔路口，本應注意行經閃光黃
    燈號誌路口，應減速慢行，而當時天候晴、夜間有照明、道
    路型態為直路、柏油路面乾燥無缺陷、無障礙物、視距良好
    ，並無不能注意之情事，竟疏未注意行經閃光黃燈號誌路口
    ，應減速慢行，小心通過，而貿然以至少約94公里之時速（
    該路段速限為時速50公里）超速行駛，又未注意安全、小心
    通過。適江源忠駕駛車牌號碼000-0000號自用小客車，沿尖
    豐路29巷由南往北方向行駛至該處，亦疏未注意於行經閃光
    紅燈號誌路口左轉彎時應讓幹道車先行，兩車因而發生碰撞
    ，徐家威所駕駛自用小客車之左前車頭因而與江源忠所駕駛
    自用小客車之左後側車身因而發生猛烈撞擊，致江源忠因而
    受有左側眼窩骨折之傷害。
二、徐家威駕車過失肇事後，明知其自用小客車之左前車頭猛烈
    撞擊對方自用小客車左後側車身，且自己與對方之自用小客
    車毀損情形均嚴重，對方駕駛人顯有受傷之高度可能，竟因
    其酒後駕車害怕酒測超標，且其係無照駕車，乃萌生肇事逃
    逸之犯意，於肇事後未停留在現場為必要之救護或報警處理
    或通報救護車，亦未留下任何聯絡資料，於發現其自用小客
    車已無法發動後，即逕自棄車徒步逃離現場。嗣警方據報到
    場處理時，發現肇事者已棄車逃離現場，經警調閱車牌後聯
    繫肇事者徐家威，徐家威於肇事後逾10小時始到案說明，警
    方始循線查悉上情。
二、案經江源忠訴由苗栗縣警察局苗栗分局報請臺灣苗栗地方檢
    察署檢察官偵查起訴。
    理  由
壹、關於證據能力部分：
一、刑事訴訟法第159 條之4 第2 款規定：除顯有不可信之情況
    外，從事業務之人於業務上或通常業務過程所須製作之紀錄
    文書、證明文書，得為證據。係因該等文書為從事業務之人
    ，於通常業務過程不間斷、有規律而準確之記載，且大部分
    紀錄係完成於業務終了前後，無預見日後可能會被提供作為
    證據之偽造動機，其虛偽之可能性小，除非該等紀錄文書或
    證明文書有顯然不可信之情況，否則有承認其為證據之必要
    。醫院病歷及診斷證明書，係病患就診時，醫師就其病患所
    為之診斷及治療處置，所製作之紀錄文書及證明文書。犯罪
    事件中之被害人因身體所受之傷害前往醫療院所接受治療，
    並要求醫師依據診斷結果開立診斷證明書，就被害人之立場
    而言，該診斷證明書固然可能供日後訴訟上之證明之特定目
    的使用，然就醫師之立場而言，仍屬從事醫療業務之人，於
    例行性之診療過程中，依據實際診斷結果而製作之病歷及診
    斷證明書，自屬於醫療業務上或通常醫療業務過程所製作之
    紀錄文書、證明文書，依刑事訴訟法第159 條之4 第2 款規
    定，除顯有不可信之情況外，得為證據（最高法院99年度台
    上字第1391號判決意旨參照）。本案卷附之有關告訴人江源
    忠受傷害後至衛生福利部苗栗醫院診治，該院所出具之診斷
    證明書，係該院醫師於執行醫療業務中，就其病患所為之診
    斷及治療處置後，醫師依據診斷結果所開立之診斷證明書，
    為從事醫療業務之人，於例行性之診療過程中，依據實際診
    斷結果而製作之診斷證明書，屬於醫療業務上或通常醫療業
    務過程所製作之證明文書，應具有相當之中立性，且紀錄人
    與被告及告訴人雙方均無恩怨或親誼關係，純因業務需要而
    依法製作上開文書，經核上開診斷證明書之作成並無顯不可
    信之情形，且對告訴人因此所受傷害之待證事項具有相當關
    聯性，並無顯有不可信之情況，依上揭說明，自有證據能力
    ，得為證據。
二、「法院或檢察官得囑託醫院、學校或其他相當之機關、團體
    為鑑定，或審查他人之鑑定，並準用第203 條至第206 條之
    1 之規定。」、「鑑定之經過及其結果，應命鑑定人以言詞
    或書面報告。」，亦分別為刑事訴訟法第208 條第1 項前段
    、第206 條第1 項所明定。是經檢察官、法院囑託相當之機
    關為鑑定後，經鑑定人以書面報告其鑑定之結果者，即屬同
    法第159 條第1 項所謂之「法律有規定者」，不受該條項規
    定「不得作為證據」之限制。且同法第208 條第1 項前段對
    於法院或檢察官囑託相當之機關為鑑定之情形，僅規定：「
    準用第203 條至第206 條之1 之規定」，至於同法第202 條
    有關「鑑定人應於鑑定前具結」之規定，則不在準用之列。
    故於法院或檢察官囑託相當之機關為鑑定，而該受囑託機關
    以書面報告鑑定結果之情形，既非屬依法應具結者。是同法
    第158 條之3 有關「證人、鑑定人依法應具結而未具結者，
    其證言或鑑定意見，不得作為證據」之規定，於此時即無適
    用之餘地。是臺灣苗栗地方檢察署就本件交通事故肇事之原
    因部分，囑託交通部公路總局新竹區監理所竹苗區車輛行車
    事故鑑定委員會進行鑑定後，交通部公路總局新竹區監理所
    竹苗區車輛行車事故鑑定委員會109 年8 月10日竹監鑑字第
    1090173105號函所附之鑑定意見書，依法自不受刑事訴訟法
    第159 條第1 項及同法第158 條之3 之限制，自有證據能力
    。
三、按被告以外之人（包括證人、鑑定人、告訴人、被害人及共
    同被告等）於審判外之陳述雖不符刑事訴訟法第159 條之1
    至之4 等4 條之規定，而經當事人於審判程序同意作為證據
    ，法院審酌該言詞陳述或書面陳述作成時之情況，認為適當
    者，亦得為證據；當事人、代理人或辯護人於法院調查證據
    時，知有刑事訴訟法第159 條第1 項不得為證據之情形，而
    未於言詞辯論終結前聲明異議者，視為有前項之同意；此於
    同法第159 條之5 定有明文。立法意旨在於傳聞證據未經當
    事人之反對詰問予以核實，原則上先予排除。惟若當事人已
    放棄反對詰問權，於審判程序中表明同意該等傳聞證據可作
    為證據；或於言詞辯論終結前未聲明異議，基於尊重當事人
    對傳聞證據之處分權，及證據資料愈豐富，愈有助於真實發
    見之理念，且強化言詞辯論主義，使訴訟程序得以順暢進行
    ，上開傳聞證據亦均具有證據能力。茲查，本件上訴人即被
    告徐家威（下稱被告）對於以下本案卷內相關證人之證述（
    含書面陳述）之證據能力於本院準備程序表示沒有意見，檢
    察官則同意有證據能力，而被告於審判期日未到庭就證據能
    力有所爭執，且被告與檢察官迄至言詞辯論終結前亦未具狀
    聲明異議，又上述證人之證述（含書面陳述）亦經本院審理
    期日中逐一提示，並告以要旨，本院復審酌相關證人證述筆
    錄之製成，並無證據顯示有何違背程序規定情事，依據上述
    之說明，均應具有證據能力。
四、照相機拍攝之照片，係依機器之功能，攝錄實物形貌而形成
    之圖像，除其係以人之言詞或書面陳述為攝取內容，並以該
    內容為證據外，錄製之畫面、照片所呈現之圖像，並非屬人
    類意思表達之言詞或書面陳述，當不在刑事訴訟法第159 條
    第1 項所規定「被告以外之人於審判外之言詞或書面陳述」
    之範圍內，其有無證據能力，自應與一般物證相同，端視其
    取得證據之合法性及已否依法踐行證據之調查程序，以資認
    定（最高法院97年度台上字第3854號判決意旨參照）。本件
    卷附之事故現場、車損照片及監視器錄影畫面翻拍照片係屬
    機械性紀錄特徵，也就是認識對象的是攝影機或錄影鏡頭，
    透過鏡頭形成的畫面存入或映寫入硬碟或底片，然後儲存於
    硬碟或還原於照相紙上，故攝影機、監視錄影器錄製之畫面
    及照相中不含有人的供述要素，在現實情形與作為傳達結果
    的錄影及照相，在內容上的一致性是透過機械的正確性來加
    以保障的，在錄影或照相中並不存在人對現實情形的知覺、
    記憶，在表現時經常可能發生的錯誤（如知覺的不準確、記
    憶隨時間推移而發生的變化），故依前述論述意旨，上揭事
    故現場、車損照片及監視器錄影畫面翻拍照片屬非供述證據
    ，並無傳聞法則之適用，且係透過攝錄後由機器播放後再經
    沖印所得，而與本件犯罪事實具有關聯性，依法自得作為證
    據，而有證據能力。
貳、實體部分：
一、認定被告無照過失傷害犯行所憑之證據及理由：
  ㈠被告於本院審理時雖未到庭陳述，惟其就無照過失傷害犯行
    於原審準備程序與審理時及本院準備程序均坦承不諱（見原
    審卷第52至53頁、第65頁；本院卷第62頁），核與證人即告
    訴人江源忠於警詢、偵訊證述之情節及證人羅素玲於偵訊證
    述之情節（見109 年度偵字第2025號卷〈下稱偵卷〉第41至44
    頁、第93至95頁）大致相符，並有苗栗縣警察局苗栗分局頭
    屋分駐所道路交通事故現場圖、道路交通事故調查表㈠、㈡、
    苗栗縣警察局苗栗分局頭屋分駐所道路交通事故照片黏貼紀
    錄表照片（見偵卷第59至79頁）、衛生福利部苗栗醫院診斷
    證明書、苗栗縣警察局舉發違反道路交通管理事件通知單（
    見偵卷第51至55頁）、警員職務報告、苗栗縣警察局道路交
    通事故初步分析研判表、和解書（見偵卷第113 頁、第135 
    頁、第141 頁），足認被告上開任意性自白核與事實相符，
    並有上開證據足資佐證，自堪信為真實。
  ㈡按行車速度，依速限標誌或標線之規定，無速限標誌或標線
    者，應依下列規定：行車時速不得超過50公里。但在設有快
    慢車道分隔線之慢車道，時速不得超過40公里，未劃設車道
    線、行車分向線或分向限制線之道路，時速不得超過30公里
    ；又汽車行駛至交岔路口，其行進、轉彎，應依下列規定：
    應遵守燈光號誌或交通指揮人員之指揮，遇有交通指揮人員
    指揮與燈光號誌並用時，以交通指揮人員之指揮為準，道路
    交通安全規則第93條第1 項、第102 條第1 項第1 款分別定
    有明文。又依道路交通標誌標線設置規則第58絛、第59條、
    第172 條、第177 條、第211 條有幹、支道依不同道路交通
    設施設置之原則，如：交岔路口若設有閃光紅燈或『讓』、『
    停』等標誌、標線之道路為支線道，設有閃光黃燈或未設上
    述相關標誌、標線道路為幹線道。而閃光紅燈表示「停車再
    開」，車輛應減速接近，先停止於交岔路口前，讓幹道車優
    先通行後認為安全時，方得續行。至於閃光黃燈表示「警告
    」，車輛應減速接近，注意安全，小心通過。本案依卷附監
    視器畫面時間01：09：29被告所駕駛之自用小客車通過停止
    線駛入中正街口，而01：09：33該車駛至尖豐路29巷路口並
    與告訴人江源忠所駕駛之自用小客車發生撞擊，經車輛行車
    事故鑑定會派員量測中正街口北側行人穿越道南端至尖豐路
    29巷停止線，兩地距離約105.3 公尺，計算被告車速至少94
    .7公里∕小時，顯然已超過該路段速限時速50公里甚多。又
    由警繪現場圖與附卷照片顯示肇事地係設有閃光號誌之三岔
    路口，尖豐路29巷方向號誌為閃光紅燈號誌，明顯屬支線道
    ，而尖豐路方向號誌為閃光黃燈號誌，告訴人江源忠駕車沿
    尖豐路29巷由南往北方向至閃光紅燈號誌路口左轉往尖豐路
    行駛，而被告駕車沿尖豐路外側車道由西往東方向行駛。依
    卷附監視器及行車紀錄器影像畫面顯示，告訴人江源忠駕車
    行經閃光紅燈號誌路口左轉彎，支線車未讓幹道車先行，而
    被告駕車行經閃光黃燈號誌路口，未減速慢行反超速行駛又
    未小心通過甚明。綜上跡證研判：被告酒後且駕照遭吊銷後
    仍駕車，因行經閃光黃燈號誌路口，未減速慢行反超速行駛
    又未小心通過，與告訴人江源忠駕車，因行經閃光紅燈號誌
    路口左轉彎，支線車未讓幹道車先行，兩車因而發生撞擊，
    而依既有事證，並無證據可認被告當時有何不能注意之情事
    ，足認被告駕駛自用小客車，行經閃光黃燈號誌交岔路口，
    未減速接近反超速行駛，又未注意安全、小心通過，與告訴
    人江源忠駕車行經閃光紅燈號誌路口左轉彎，支線車末讓幹
    道車先行致生肇事，同為肇事原因。且本案行車事故經交通
    部公路總局新竹區監理所竹苗區車輛行車事故鑑定會鑑定，
    亦均同此認定，此有交通部公路總局新竹區監理所109 年8 
    月10日竹監鑑字第1090173105號函暨所附鑑定意見書（見偵
    卷第157 至162 頁）在卷可稽，益徵被告就本案行車事故之
    發生確有過失。又本案告訴人江源忠駕車遭被告駕駛上開自
    用小客車猛烈撞擊，因而受有左側眼窩骨折之傷害，是被告
    之過失行為與告訴人之受傷結果間具有因果關係，至屬明灼
    。至告訴人雖就本案事故之發生與有過失，然此僅為民事賠
    償範圍問題，尚不能因此解免本案被告應負之過失責任，併
    此敘明。
  ㈢綜上所述，本案事證已臻明確，被告無駕駛執照駕車過失傷
    害犯行堪予認定，應依法予以論罪科刑。
二、認定被告肇事逃逸犯行所憑之證據及理由：
  ㈠被告於本院審理時雖未到庭陳述，惟其就肇事逃逸犯行於原
    審準備程序與審理時均坦承不諱（見原審卷第52至53頁、第
    65至66頁），然其於本院準備程序則矢口否認有何肇事逃逸
    犯行，辯稱：我不知道發生什麼事，我自己已受重傷，我也
    管不了對方，我不知道他受傷這麼嚴重，我沒有肇事逃逸云
    云。
  ㈡關於被告之供述：
  ⒈被告於警詢供稱：（問：你逃離對方之追趕後，為何無立刻
    報案或自行至警察機關到案說明？直至警方至車主駕籍地請
    你家人聯繫你盡快到案說明，你方於109 年1 月18日12時許
    才至頭屋分駐所到案說明？）因為我於109 年1 月17日20時
    許，我在我的住處房間內有喝一杯大約200cc 的威士忌、我
    擔心體內還有酒精成分殘留，所以當下沒有立刻報警或自行
    至警察機關到案說明。（問：你駕駛○○○○○○○ 號自用小客車
    於頭屋鄉台13線與尖豐路29巷口與對方車輛第一次撞擊之部
    位為何？撞擊後車輛有無受損？現場如何處理？）我車之左
    前方。左前車頭凹陷、前保險桿、大燈損壞，引擎蓋凸起，
    水箱凹陷。現場我有打警示燈，惟恐後方車輛追撞，之後我
    便離開現場，也沒有查看對方人之受傷情形及對方車輛損壞
    情形。（問：你是否有至醫院檢查？有無診斷證明書？）我
    筆錄作完後會去醫院檢查。目前沒有診斷證明書= . （問：
    你於肇事交通事故現場有無留下年籍資料及聯絡電話交付對
    方駕駛？）都沒有。（問：你駕駛○○○○○○○ 號自用小客車肇
    事後，你有無查看對方駕駛及乘客有無受傷情形？）沒有。
    （問：你肇事後有無主動到轄區警察機關說明有與他車輛發
    生交通事故？）沒有。（問：有無其他補充意見？）我是想
    查看對方之狀況，也想馬上報警，只因為心裡害怕酒測不過
    ，也害怕被人追打，所以當下選擇先離開再說等語（見偵卷
    第32至35頁）。
  ⒉被告於偵訊供稱：我於109 年1 月17日晚上8 點有在我家喝
    威士忌，所以我後來開車出門，是酒後駕車，但我覺得當時
    我酒退了，後來我的車頭碰到對方的車尾。（問：你有無下
    車查看？）當時我脖子不舒服，左手也不舒服，我一時也下
    不了車，我在車上等了約5 至10分鐘，等到我舒服一點的時
    候，想下車查看對方的情形，因為對方也一直停在路邊，不
    知道是不是喝酒喝暈了，我下車後，看到他們從橋旁那家人
    突然湧出20、30個人，其中有一人長得很高大，往我這邊跑
    ，我覺得完蛋了，因為我之前在看守所內被3 人打過，我看
    到那邊20、30個人湧向對方那台車，其中1 人往我這邊跑，
    我感到很害怕。我看對方跑過來，我就往另一邊死命的跑，
    跑了500 公尺後，我回頭看就發現沒有人，我仍怕對方會追
    過來。雖然後方沒人追來，我就先跑進一個菜園，繞過溪流
    ，爬上山坡，待了一兩個小時。（問：你是否曾因精神問題
    就醫過？）沒有。我沒有幻聽幻想。（問：為何現場監視畫
    面顯示車禍現場附近沒有你所稱的20、30個人〉）拖吊車司
    機說後來來了3 台汽車等語（見偵卷第107 至110 頁）。
  ⒊綜上，足認被告有酒後駕車之行為，且肇事後因害怕無法通
    過警方之酒測即逃離現場，亦無主動報警或隨即前往醫院就
    醫，而係於其肇事逾10小時後始到派出所製作筆錄，且被告
    於警詢表示其於撞到對方車輛之左後方後，感覺頸部跟手肘
    有一些痠麻感，惟警方問其有無至醫院檢查，其始稱其作完
    筆錄後會去就醫，又被告係於109 年1 月18日下午3 時58分
    始至衛生福利部苗栗醫院就醫，診斷其係受有頸部挫傷、左
    側腕部挫傷之傷害，足認被告肇事後並無其所辯稱受何嚴重
    之傷害，反而於發現其所駕駛之自用小客車已無法發動後，
    仍奮力逃離現場。至於被告雖辯稱：肇事現場突然湧出20、
    30個人，其中有一人長得很高大，往其這邊跑，其始逃離現
    場云云，因與現場監視畫面所顯示車禍現場附近並無被告所
    稱的20、30個人之情形，故此顯係被告事後為其肇事逃逸卸
    責之詞，無足採信。
  ㈢證人徐晨紘於警詢證稱：當時我駕駛○○○○○○○號自小客車行駛
    於台13線直行苗栗方向，經過頭屋鄉台13線與尖豐路29巷口
    後，突然聽到後方有車輛撞擊的聲音，於是我先將車子停好
    後，下車徒步往回走去查看車禍現場，我先去查看黑色轎車
    （○○○○○○○）那方駕駛，當時駕駛已經自行下車，並且坐在
    馬路上，我就問駕駛說：「你有怎麼樣嗎？」他就站起來跟
    我說他頭很暈，我就叫他先坐著，而他旁邊還有一個婦人就
    攙扶著他去旁邊坐下，然後我就走過去看另一部銀色的車輛
    （○○○○○○○ ），我就看到銀色車輛的駕駛還在駕駛座上試圖
    發動車輛，但是我看他一直都發不起來，那位銀色車輛的駕
    駛就下車，我就先問該駕駛他有沒有怎麼樣，他就說「我要
    走了，因為我沒有駕照」，我就說你現在撞到人，怎麼可以
    離開，對方沒有回應我，便往頭屋交流道的方向跑掉，所以
    我就回頭去查看黑色車輛（○○○○○○○）的駕駛，並且在現場
    等待救護車到達協助他們就醫，救護車未到時，黑色車輛駕
    駛的朋友先到達現場，我就跟他朋友說對方往頭屋交流道的
    方向跑掉了，他朋友就往頭屋交流道的方向走去，我直到救
    護車到達現場，並將我的聯絡方式給對方後，才離開現場。
    （問：你到達現場時現場有何人在場？直至你離去為止現場
    有多少人在現場？）現場只有兩方肇事駕駛，黑色車輛（○○
    ○○○○○）有1 位男駕駛及1 名婦人乘客，銀色車輛（○○○○○○○
    ）僅有1 位駕駛。等我要離去時現場只剩下黑色車輛的朋友
    有在現場，大約有4 至5 人在現場等語（見偵卷第115至117
     頁）。
  ㈣證人劉似孝於警詢證稱：江源忠的女友陳玫如接獲江源忠的
    電話，說他發生車禍，我便與劉俊昇各開一部車到達現場，
    當時我先到現場後，先行去查看江源忠的狀況，紅果有一位
    民眾跟我說對造已經下車徒步離開，往頭屋交流道的方向（
    往北）離去，我便開始往頭屋交流道的方向走去，那時候劉
    俊昇也到達現場，他看我往頭屋交流道的方向走，也在後面
    跟著我一起去，結果我就看到前方有一個人用徒步的方式在
    前方中油加油站那附近（距離事故現場約50公尺左右）一直
    往頭屋交流道的方向走去，因為那時候半夜1 點多不太可能
    會有人在走路，我便對他說：「你走什麼」，對方聽到我叫
    他後便轉頭過來看我，他看到我後便拔腿狂奔，我也追了上
    去，但是我追不到他，我追到頭屋交流道附近他人就不見了
    ，我就隨便攔一部車請熱心民眾載我繼續往前看找不找得到
    他，但是還是沒有找到，我便返回事故現場，回去時警方已
    到達現場，我便把我追對方的經過告訴警方等語（見偵卷第
    11 9至121 頁）。
  ㈤證人劉俊昇於警詢證稱：江源忠的女友陳玫如接到江源忠的
    電話，說他發生車禍，我便載著陳玫如跟劉似孝各開一部車
    到達現場，我到現場後先去看江源忠的狀況，後來我看到劉
    似孝往頭屋交流道的方向走，我便詢問他要去哪，他說對方
    往頭屋交流道的方向跑掉，我便在後面跟著他，因為我跟劉
    似孝有一段距離，我後來只有看到劉似孝突然跑了起來，我
    就跟著劉似孝一起跑，但是我離劉似孝有一段距離，我追不
    上他，後來我有看到劉似孝坐上一部車繼續往前，我便回頭
    去牽我的車，沒有繼續跟上去等語（見偵卷第123 至124 頁
    ）。
  ㈥被告雖以前詞置辯，惟考諸此肇事遺棄（逃逸）罪，最重要
    之點，乃是在於「逃逸」的禁止，若未等待警方人員到場處
    理，或無獲得他方人員同意，或不留下日後可以聯繫的資料
    ，就逕自離開現場（含離去後折返，卻沒表明肇事身分），
    均屬逃逸的作為（最高法院104 年度台上字第2570號判決意
    旨參照）。是依證人即告訴人江源忠及證人羅素玲、徐晨紘
    、劉似孝、劉俊昇前開證述，足認被告明知其所駕駛之自用
    小客車與告訴人江源忠所駕駛之自用小客車發生猛烈撞擊後
    ，雙方之自用小客車毀損情形均嚴重，對方駕駛人顯有受傷
    之高度可能，竟於肇事後未停留在現場為必要之救護或報警
    處理或通報救護車，亦未留下自己之個人資料或聯絡方式，
    而於發現其所駕駛之自用小客車已無法發動後，因其酒後駕
    車害怕酒測超標，且其係無照駕車，即逕自棄車步行逃離現
    場，被告肇事逃逸之心態及客觀犯行至為明確，是以被告前
    開所辯顯無足採。
  ㈦此外，並有苗栗縣警察局苗栗分局頭屋分駐所疑似道路交通
    事故肇事逃逸追查表、苗栗縣警察局苗栗分局頭屋分駐所道
    路交通事故肇事人自首情形紀錄表在卷可稽（見偵卷第45頁
    、第47頁）。綜上所述，被告上開所辯顯係事後卸責之詞，
    不足採信。本案事證已臻明確，被告肇事逃逸犯行堪予認定
    ，應依法予以論罪科刑。
三、論罪部分：
  ㈠依司法院108 年5 月31日公布之大法官釋字第777 號解釋：
    「中華民國88年4 月21日增訂公布之刑法第185 條之4 規定
    ：『駕駛動力交通工具肇事，致人死傷而逃逸者，處6 月以
    上5 年以下有期徒刑。』（102 年6 月11日修正公布同條規
    定，提高刑度為1 年以上7 年以下有期徒刑，構成要件均相
    同）其中有關『肇事』部分，可能語意所及之範圍，包括『因
    駕駛人之故意或過失』或『非因駕駛人之故意或過失』（因不
    可抗力、被害人或第三人之故意或過失）所致之事故，除因
    駕駛人之故意或過失所致之事故為該條所涵蓋，而無不明確
    外，其餘非因駕駛人之故意或過失所致事故之情形是否構成
    「肇事」，尚非一般受規範者所得理解或預見，於此範圍內
    ，其文義有違法律明確性原則，此違反部分，應自本解釋公
    布之日起失其效力」，亦即對於刑法第185 條之4 肇事逃逸
    罪之構成要件予以限縮解釋。而本件被告疏未注意行經閃光
    黃燈號誌路口，應減速慢行，小心通過，而貿然超速行駛，
    又未注意安全、小心通過，致發生本件車禍，被告過失責任
    明確，不違背前開大法官解釋意旨，故其所為仍應論以肇事
    逃逸罪。
  ㈡汽車駕駛人倘執照遭吊銷、註銷者，在其處分期間即無受許
    可駕駛汽車之憑證，自不得駕駛車輛，若仍駕駛，應認係「
    無照駕駛」。被告原考領有小型車普通駕駛執照，嗣駕照遭
    吊銷，而本案被告於肇事時其汽車駕駛執照業已遭吊銷，是
    以被告於本件案發時屬「無駕駛執照駕車」。
  ㈢按汽車駕駛人，無駕駛執照駕車，因而致人受傷，依法應負
    刑事責任者，加重其刑至2 分之1 ，道路交通管理處罰條例
    第86條第1 項定有明文。另按刑法總則之加重，係概括性之
    規定，所有罪名均一體適用；刑法分則之加重，係就犯罪類
    型變更之個別犯罪行為予以加重，成為另一獨立之罪名；道
    路交通管理處罰條例第86條第1 項關於汽車駕駛人，無駕駛
    執照駕車、酒醉駕車、吸食毒品或迷幻藥駕車、行駛人行道
    或行經行人穿越道不依規定讓行人優先通行，因而致人受傷
    或死亡，依法應負刑事責任者，加重其刑至2 分之1 之規定
    ，係就刑法第276 條第1 項之過失致人於死罪、同條第2 項
    之業務過失致人於死罪，同法第284 條第1 項之過失傷害（
    及致重傷）罪、同條第2 項之業務過失傷害（及致重傷）罪
    之基本犯罪類型，對於加害人為汽車駕駛人，於從事駕駛汽
    車之特定行為時，或於行駛人行道、行經行人穿越道之特定
    地點，不依規定讓行人優先通行，因而致人受傷或死亡之特
    殊行為要件予以加重處罰，已就上述刑法第276 條第1 、2
    項，同法第284 條第1 、2 項各罪犯罪類型變更之個別犯罪
    行為予以加重，而成另一獨立之罪名，自屬刑法分則加重之
    性質（99年度台非字第198 號判決意旨參照）。本案被告於
    汽車駕駛執照遭吊銷後，仍駕駛自用小客車肇事致人受傷，
    又於肇事後逃離現場，核被告所為係犯道路交通管理處罰條
    例第86條第1 項、刑法第284 條第1 項前段無駕駛執照駕車
    因過失傷害人罪，及刑法第185 條之4 肇事致人傷害逃逸罪
    。
  ㈣被告所犯上開2 罪，犯意各別，行為互殊，應予以分論併罰
    。
  ㈤被告無駕駛執照駕車，因過失傷害人，應依道路交通管理處
    罰條例第86條第1 項之規定加重其刑。
  ㈥被告前於107 年間因酒後駕車案件，經臺灣苗栗地方法院108
     年度苗交簡字第939 號判決判處有期徒刑2 月確定，於108
     年12月11日易科罰金執行完畢等情，此有臺灣高等法院被
    告前案紀錄表1 份在卷可稽，其於受徒刑之執行完畢後，5 
    年以內故意再犯本案有期徒刑以上之肇事致人傷害逃逸罪，
    為累犯。本院參酌司法院釋字第775 號解釋意旨，考量被告
    於前案經判處罪刑確定並執行刑罰完畢後，理當記取教訓避
    免再為任何觸法行為，詎其猶未知警惕，竟於前案執行完畢
    後1 個月，旋於109 年1 月間故意再犯本案同為公共危險罪
    章之肇事致人傷害逃逸罪，足見被告對於刑罰之反應力薄弱
    且具有特別惡性，如依刑法第47條第1 項規定，認其本案肇
    事致人傷害逃逸犯行構成累犯並加重其最低本刑，並無罪刑
    不相當之情事，應依刑法第47條第1 項之規定加重其刑。
  ㈦按刑法第59條規定之酌量減輕其刑，必須犯罪另有特殊之原
    因與環境，在客觀上足以引起一般同情，認為即使予以宣告
    法定最低度刑，猶嫌過重者，始有其適用。此所謂法定最低
    度刑，固包括法定最低本刑；惟遇有其他法定減輕之事由者
    ，則應係指適用其他法定減輕事由減輕其刑後之最低度刑而
    言。倘被告別有法定減輕事由者，應先適用法定減輕事由減
    輕其刑後，猶認其犯罪之情狀顯可憫恕，即使科以該減輕後
    之最低度刑仍嫌過重者，始得適用刑法第59條規定酌量減輕
    其刑（最高法院100 年度台上字第744 號判決意旨參照）。
    本案被告前於107 年、108 年間均因酒後駕車經法院判刑確
    定，此有臺灣高等法院被告前案紀錄表在卷可稽，被告駕駛
    動力交通工具參與道路交通，本應遵守行車相關規定，以維
    護所有道路使用者之人身、財產安全，惟本案被告肇事亦有
    酒後駕車之情形，且係於駕駛執照遭吊銷期間駕車肇事，又
    被告未遵守速限之規定，行經閃光黃燈號誌交岔路口，不僅
    未減速慢行，小心通過，反而嚴重超速，致猛烈撞擊告訴人
    所駕駛之自用小客車左後側車身，使告訴人因而受傷，其於
    肇事後，因害怕其酒後駕車為警測出其體內酒精濃度超標，
    且其係於駕照吊銷期間無駕駛執照駕車，竟未留在現場為必
    要之救護或報警處理或通報救護車，於發現其自用小客車已
    無法發動後，即擅自棄車逃離現場，完全為了逃避酒測及無
    照駕車遭開罰，缺乏尊重其他用路人生命安全之觀念，所為
    非是，且其於本院行準備程序時又否認肇事逃逸犯行，實難
    認其有誠心認錯，又其雖與告訴人達成和解並已支付和解賠
    償金，然因被告後續與告訴人間仍存有強制汽車責任保險請
    領糾紛，致被告仍未獲得告訴人之諒解，是以被告上開肇事
    逃逸犯行，與本案犯罪情節相較，實難認有何情輕法重之情
    事，自無依刑法第59條規定減輕其刑之餘地，附此敘明。
四、原審以被告上開無駕駛執照駕車因過失傷害人及肇事逃逸犯
    行事證明確，適用刑事訴訟法第273 條之1 第1 項、第299
    條第1 項前段、第310 條之2 、第454 條第2 項，道路交通
    管理處罰條例第86條第1 項，刑法第11條前段、第185 條之
    4 、第284 條前段、第47條第1 項、第41條第1 項前段，刑
    法施行法第1 條之1 第1 項等規定，並以行為人之責任為基
    礎，審酌被告無照駕駛汽車行經閃光黃燈號誌路口時，未減
    速慢行、小心通過反而超速行駛，因而肇致本次車禍事故，
    並使告訴人江源忠受有左側眼窩骨折之非輕傷害，所為實有
    不該，但因告訴人駕車駛經閃光紅燈號誌路口未禮讓幹道車
    先行，同為本次車禍事故之肇事因素，故尚難令被告就此事
    故負擔全部之肇事責任。又被告肇事致告訴人受有前開傷害
    後，並未停留在現場協助救護而徒步駛離，製造告訴人身體
    安全之危險，所為誠應非難，幸告訴人在路人協助救護下已
    立即就醫，未因被告肇事逃逸而實際受有或擴大身體損傷。
    復考量除前開構成累犯之前案紀錄不予重複評價外，被告另
    曾因酒後駕車及轉讓禁藥等罪嫌經法院為科刑判決，此品行
    資料有臺灣高等法院被告前案紀錄表1 份在卷為憑（見原審
    卷第13至21頁），尚難認其素行良好。再參以被告於警詢中
    自陳其於駕車前有在住處內飲用威士忌，因擔心酒精成分殘
    留而未立刻於肇事後報警或至警局說明等語（見偵卷第32至
    33頁）之犯罪動機，應予非難。惟念被告犯後於原審審理中
    已坦承犯行，且其業與告訴人達成和解並已支付和解賠償金
    乙情，業經告訴人於偵訊中證述明確（見偵卷第173 頁），
    並有和解書1 紙附卷可按（見偵卷第141 頁），堪認其犯後
    態度非差，然因被告後續與告訴人間仍存有強制汽車責任保
    險請領糾紛，致告訴人於雙方和解後仍不願對被告撤回本案
    告訴。末兼衡被告之智識程度、家庭與生活狀況（見原審卷
    第66頁），暨告訴人於原審審理中向原審表達之刑度意見（
    見原審卷第47至48頁）等一切情狀，就肇事逃肇部分量處有
    期徒刑1 年2 月，就無照因過失傷害人部分量處有期徒刑3
    月，並諭知易科罰金之折算標準，以資警惕。經核原審判決
    認事用法核無違誤，量刑亦屬妥適。
五、關於上訴理由之審酌：
  ㈠被告上訴意旨以：被告因閃避不及而撞上從尖豐路29巷駛出
    之告訴人所駕駛之自用小客車，車禍後被告只知己手麻，頭
    腦快無意識，被告係至頭屋分駐所製作筆錄時才知告訴人之
    情況，被告並無肇事逃逸。被告已與告訴人以16萬元和解，
    卻仍要背負刑責，且被告目前仍在苗栗市公所易服勞役，家
    中尚有80歲老母及1 位就讀高中之孩子，請依刑法第59條之
    規定減輕其刑等語。
  ㈡本院查：
  ⒈被告於肇事後未停留在現場為必要之救護或報警處理或通報
    救護車，亦未留下自己之個人資料或聯絡方式，而於發現其
    所駕駛之自用小客車因遭受猛烈撞擊已無法發動後，即逕自
    棄車步行逃離現場，其肇事逃逸之心態及客觀犯行至為明確
    ，已如前述（詳理由欄貳、二所述），是以被告此部分上訴
    所陳即無足採。
  ⒉本案被告就肇事逃逸犯行並無刑法第59條減刑之適用，已如
    前述（詳理由欄貳、三、㈦所述），是以被告此部分上訴所
    陳亦無足採。
  ⒊被告犯後於偵查中雖已與告訴人達成和解，並已支付和解賠
    償金，然因被告後續與告訴人間仍存有強制汽車責任保險請
    領糾紛，致告訴人於雙方和解後仍不願對被告撤回本案過失
    傷害之告訴，而被告明知此情，仍未於原審辯論終結前予以
    補救，致告訴人迄原審辯論終結時仍未撤回告訴，故原審仍
    需就其無照過失傷害犯行判刑，惟原審亦已審酌此情及其有
    無照駕車之加重情形，暨其有酒後駕車（無證據認定有刑法
    第185 條之3 第1 項之情形）、行經閃光黃燈號誌路口不僅
    未減速慢行竟仍超速等過失程度、告訴人所受傷害等一切情
    狀予以量刑，並無量刑過重或違反比例、公平原則之情形。
    原審既已依刑法第57條之規定，審酌被告上開一切情狀而於
    法定刑度內量處罪刑，難認過重，且被告及其辯護人於本院
    審理時並未再提出其他有利之證據，本院自應尊重原審科刑
    衡度之職權行使。
  ⒋綜上所述，本件被告上訴意旨所陳均無足採，且被告迄今仍
    未取得告訴人之諒解，又被告在本院並未提出其他有利之證
    據或辯解，是以被告上訴為無理由，應予以駁回其上訴。
六、被告經本院合法傳喚，無正當之理由不到庭，爰不待其陳述
    ，逕行判決。
據上論結，應依刑事訴訟法第371條、第368 條，判決如主文。
本案經檢察官廖倪凰提起公訴，檢察官吳祚延到庭執行職務
中　　華　　民　　國　 110　　年　　4 　　月　　20　　日
            刑事第二庭　審判長法　官　何  志  通
                              法　官　吳  進  發
                              法　官　石  馨  文
以上正本證明與原本無異。
無駕駛執照駕車因過失傷害人部分不得上訴；肇事逃逸部分得上
訴。
如不服本判決得上訴部分應於收受送達後二十日內向本院提出上
訴書狀，其未敘述上訴理由者，並得於提起上訴後二十日內向本
院補提理由書（均須按他造當事人之人數附繕本）「切勿逕送上
級法院」。

                              書記官  陳  儷  文
　　　　　　　　　　　　　　　
中　　華　　民　　國　　110 　年　　4 　　月　　20　　日
附錄本案論罪科刑法條：
道路交通管理處罰條例第86條
（刑責之加重及減輕）
汽車駕駛人，無駕駛執照駕車、酒醉駕車、吸食毒品或迷幻藥駕
車、行駛人行道或行經行人穿越道不依規定讓行人優先通行，因
而致人受傷或死亡，依法應負刑事責任者，加重其刑至二分之一
。
汽車駕駛人，在快車道依規定駕車行駛，因行人或慢車不依規定
，擅自進入快車道，而致人受傷或死亡，依法應負刑事責任者，
減輕其刑。

中華民國刑法第284條
因過失傷害人者，處 1 年以下有期徒刑、拘役或 10 萬元以下
罰金；致重傷者，處 3 年以下有期徒刑、拘役或 30 萬元以下
罰金。

中華民國刑法第185條之4
（肇事遺棄罪）
駕駛動力交通工具肇事，致人死傷而逃逸者，處 1 年以上 7 年
以下有期徒刑。